【裁判字號】    89,聲再,213
【裁判日期】    891031
【裁判案由】    聲請再審
【裁判全文】
臺灣高等法院高雄分院刑事裁定                    八十九年度聲再字第二一三號
    再審聲請人
    即受判決人  甲○○
右列聲請人因偽造文書案件，對於本院八十九年度上訴字第三三一號中華民國八十九
年四月二十八日第二審確定判決（原審案號：臺灣高雄地方法院八十八年度訴字第二
一四九號、起訴案號：臺灣高雄地方法院檢察署八十八年度偵字第二五四八一號），
聲請再審，本院裁定如左：
      主  文
再審之聲請駁回。
      理  由
一、聲請意旨略稱：按因發現確實之新證據，足認受有罪之判決之人應受無罪、免訴
    、免刑或輕於原判決所認罪名之判決者，得聲請再審，茲分述之：
（一）原審所採之證據有所瑕疵，顯有可議之處：
    (一)告訴人之證詞部分：案內原告訴人之證詞，不僅在行為動機、手段及結果等細
      節方面前後不一，尤在有關犯罪主體之基本事實方面，其陳述亦先後不一，其
      證詞之真實性如何，顯有可議之處。
    (二)告訴人所提供之佐證證物：
    (1)支票：告訴人所提之支票，其先謂為聲請人所有並行使向彼等詐財之用途，於
      審訊中改稱為嚴家祥所行使，顯見該支票之真實性可慮，是否果為嚴家祥在聲
      請人同意下行使？顯有可議之處。
    (2)黃世仁所提之八十八年八月七日交易之出貨單：其上既無有關聲請人之簽押亦
      無所謂嚴家祥冒名交易之簽押，且黃世仁所述交易過程不一，其貨款金額與票
      載金額不符，其出貨單上標明以現金交易與黃世仁所述不同，亦與判決認定事
      實不符，有事後填具之可能，顯有可議之處。
    (3)汪力弘所提之出貨單：汪力弘指稱聲請人向其自稱「林義明」等語，顯有可議
      之處，此可藉由當日購買行動電話之統一發票辯明事實真相。
    (三)聲請人之警訊筆錄係刑求後之自白，業經高雄看守所製作驗傷報告足以證明。
（二）發見確實之新證據：
    (一)支票係偽造：調查該支票之開戶程序是否合法及鑑定票載筆跡是否屬實，皆足
      影響本案之判決，實不容置之不問。
    (二)調閱汪力弘所經營弘力科技科技工作室八十八年九月份之統一發票：調查該發
      票之署名即能辨明汪力弘已知聲請人之真實姓名，足影響原判決採信汪力弘謂
      不知聲請人姓名。
    (三)調閱黃世仁所經營之世菁科技有限公司八十八年八月份及九月份之統一發票：
      案內黃世仁所述交易過程不一，且金額與票載金額不符，究竟黃世仁所謂之交
      易是否屬實，實有可議之處。
    (四)調閱聲請人之行動電話0000000000號之通聯紀錄及接收之發射基地
      台資料：於八十八年九月九日當天下午，聲請人在臺北市○○○路與錦州街口
      ，而未前往黃世仁公司，稍後簡肇頌即邀約下午六時許至松江路錢櫃唱歌，於
      下午六點至七點半因簡肇頌失約，聲請人即一再以電話催促，皆得藉由該門號
      之通聯紀錄，證明聲請人於八十八年九月九日不曾至黃世仁公司。
    (五)調閱汪力弘所有之行動電話在八十八年九月份之通聯紀錄：當時汪力弘即以行
      動電話與嚴家祥連繫，聲請人在汪力弘及嚴家祥之勸說、保證下，方受誘騙以
      「零零零」之諧音，在出貨單上標以「林義明代收」字樣。
    (六)本案中另一被告嚴家祥已於八十九年四月間因另案落網，其有助於釐清案內諸
      多疑點。
二、按有罪之確定判決後，因發見確實之新證據，足認受有罪判決之人應受無罪之判
    決，為受判決人之利益，得聲請再審，刑事訴訟法第四百二十條第一項第六款有
    明文。然必須可認為確實足以動搖原確定判決，而為受判決人有利之證據為限，
  最高法院三十三年抗字第七十號判例足資參照。又刑事訴訟法第四百二十條第一
    項第六款所稱發見確實之新證據，除須具有該證據可認為確實足以動搖原確定判
    決而對受判決人為有利之判決之「確實性」特性外，尚須具備該證據係在事實審
    法院於判決前即已存在，因未經發見，不及調查斟酌，或審判時未經注意，至其
    後始行發見之「新規性」特質，二者均不可或缺，倘未兼備上開學理上所謂「確
    實性」與「新規性」之二種再審新證據之特性，即不能據為再審之原因。（參最
    高法院八十六年度台抗字第四七七號判決），刑事訴訟法第四百二十條第一項第
    六款所謂確實之新證據，係指其證據之本身在客觀上可認為真實，毋須經過調查
    ，即足以動搖原判決，使受刑人得受有利之裁判者而言，若在客觀上就其之真實
    性為如何，尚欠明瞭，非經相當之調查，不能辨其真偽，即與確實新證據之「確
    實」含義不符，自難採為聲請再審之理由。（參最高法院八十五年台抗字第四二
    四號判決）。
三、經查：
（一）聲請人認原判決所憑告訴人之陳述有所瑕疵，所提之證物係屬虛偽不實，及其
      警訊中之自白係遭刑求所述。並聲請調查該支票之開戶程序是否合法及鑑定票
      載筆跡是否屬實；又請求調取告訴人汪力弘所經營弘力科技科技工作室八十八
      年九月份之統一發票，查明該發票之署名即能辨明告訴人汪力弘已知聲請人之
      真實姓名；調取告訴人黃世仁所經營之世菁科技有限公司八十八年八月份及九
      月份之統一發票，以證明告訴人黃世仁所述交易過程不一，且金額與票載金額
      不符；及調取聲請人之行動電話0000000000號之通聯紀錄及接收之
      發射基地台資料，以證明聲請人於八十八年九月九日未至告訴人黃世仁公司；
      調取汪力弘所有之行動電話在八十八年九月份之通聯紀錄，以證明聲請人係在
      汪力弘及嚴家祥之勸說、保證下，方受誘騙以「零零零」之諧音，在出貨單上
      標以「林義明代收」字樣；及對嚴家祥加以查證，以證明嚴家祥與告訴人勾串
      ；向看守所調取聲請人之驗傷報告，以證明其警訊遭刑求云云。惟聲請人之上
      開證據方法之待證事實均不明確，尚須經相當之調查，始得查悉其真偽，自非
      確實之新證據。
（二）況以聲請人所聲請調查其支票之開戶程序是否合法一節，業經原判決審酌，認
      無調查之必要（詳原判決第六頁第八、九行），尚非原判決未經發現或未注意
      之證據。而所查證之統一發票，縱與告訴人所述金額有所差異，及內載有聲請
      人之姓名，亦不影響聲請人詐欺之犯行。至聲請人之行動電話通聯紀錄，僅得
      證明該行動電話當時有通話及發射基地位置，尚無法證明該行動電話當時是否
      為聲請人所使用，及未使用該行動電話時聲請人有無至告訴人公司，是自難遽
      認聲請人於八十八年九月九日未至告訴人黃世仁之公司。另告訴人汪力弘之通
      聯紀錄則亦僅能證明當時與何人通話，並無監聽紀錄，尚不足以認定有聲請人
      所述之事實。再聲請人在看守所縱有驗傷報告，僅得證明被告曾有受傷，然尚
      無法遽認即為刑求所致，而須經相當之調查，且原判決論罪科刑並非以被告警
      訊之自白為主要依據，其否認犯行並不足以影響原確定判決之認定。職故，聲
      請人所聲請調查之上開證據均無法動搖原確定判決。
（三）另聲請人復以告訴人之陳述有可議之處，認原判決遽予採信，採證有所瑕疵云
      云，惟證據取捨適用法則是否合法妥適，並非確實之新證據，自非再審程序所
      得救濟，亦非屬合法之再審理由。
四、綜上所述，原判決已就證據資料綜合判斷，聲請人具狀所陳新證據，非經相當調
    查不能證明待證事實之真偽，殊與確實新證據之意義不符，且尚無法動搖原確定
    判決，顯不足採為聲請人應受無罪判決之有利證據，聲請人以發現確實之新證據
    為由，據以聲請再審，為無理由，應予駁回。
五、依刑事訴訟法第四百三十四條第一項，裁定如主文。
中    華    民    國     八十九     年      十        月     三十一    日
                              臺灣高等法院高雄分院刑事第三庭
                                  審判長法官  莊秋桃
                                        法官  謝宏宗
                                        法官  魏式璧
右正本證明與原本無異。
如不服本裁定應於送達後五日內向本院提出抗告狀。
                                      書記官  楊茱宜
中    華    民    國     八十九     年      十一      月       三       日
                                                                        Ｋ


司法院資訊處製作；財團法人民間司法改革基金會備份。
